臺灣臺中地方法院刑事判決
110年度交訴字第249號
公  訴  人  臺灣臺中地方檢察署檢察官
被      告  徐景彬


上列被告因肇事逃逸案件，經檢察官提起公訴（110年度偵字第7
025號），嗣被告於準備程序中就被訴事實為有罪之陳述，經本
院合議庭裁定由受命法官獨任進行簡式審判程序，判決如下：
    主    文
乙○○成年人故意對兒童及少年犯駕駛動力交通工具發生交通事故
，致人傷害而逃逸罪，處有期徒刑捌月。緩刑貳年，緩刑期間付
保護管束，並應於緩刑期內接受受理執行之地方檢察署所舉辦之
法治教育參場次。 
    犯罪事實
一、乙○○於民國109年5月2日21時10分許，駕駛車號000-0000號自
    用小客車，沿臺中市潭子區大豐路2段由北往南方向行駛，行
    經該路段與雅潭路2段交岔路口時，本應注意汽車行近行人穿
    越道，遇有行人穿越時，無論有無交通指揮人員指揮或號誌
    指示，均應暫停讓行人先行通過，以及汽車行駛時，駕駛人應
    注意車前狀況，並隨時採取必要之安全措施，而依當時情形並
    無不能注意之情形，竟疏未注意及此，未禮讓行人穿越道之
    行人即貿然左轉，適丙○○（98年6月生，真實姓名、年籍資
    料均詳卷）、甲○○（96年12月生，真實姓名、年籍資料均詳
    卷）沿上開交岔路口所設置之行人穿越道由北往南方向行走
    ，乙○○駕駛上開自用小客車不慎撞及丙○○、甲○○，丙○○、甲○○因而倒地，致甲○○受有右側前臂挫傷及丙○○受有右橈骨骨
    折、右側腕部挫傷等傷害（乙○○涉犯過失傷害罪嫌部分，另
    為不起訴處分）。詎乙○○明知其駕駛動力交通工具發生交通
    事故致人受傷，不得任意逃逸離去，竟基於肇事逃逸之犯意，未
    對丙○○、甲○○採取救護或其他必要措施，即駕駛上開自用小
    客車逃離現場。嗣經警調閱路口監視器錄影畫面，始循線查悉
    上情。
二、案經甲○○之法定代理人葉○鳳、丙○○之法定代理人葉○惠訴請
    臺中市政府警察局大雅分局報告臺灣臺中地方檢察署檢察官
    偵查起訴。
    理    由
壹、程序事項
一、按除被告所犯為死刑、無期徒刑、最輕本刑為3 年以上有期
    徒刑之罪或高等法院管轄第一審案件者外，於前條第1 項程
    序進行中，被告先就被訴事實為有罪之陳述時，審判長得告
    知被告簡式審判程序之旨，並聽取當事人、代理人、辯護人
    及輔佐人之意見後，裁定進行簡式審判程序，刑事訴訟法第
    273 條之1 第1 項定有明文。查本件被告乙○○肇事逃逸案件
    ，被告於本院準備程序就被訴事實為有罪之陳述，經本院告
    知被告簡式審判程序之旨，並聽取檢察官、被告之意見後，
    裁定改依簡式審判程序進行審判。
二、按簡式審判程序之證據調查，不受第159條第1項之限制，刑
    事訴訟法第273條之2定有明文，是於行簡式審判程序之案件
    ，被告以外之人於審判外之陳述，除有其他不得作為證據之
    法定事由外，應認具有證據能力。本判決所援引被告以外之
    人於審判外之陳述，因本案採行簡式審判程序，復無其他不
    得作為證據之法定事由，依上說明，應認均具有證據能力，
    合先敘明。
三、至於卷內所存經本院引用為證據之非供述證據部分，審酌與
    本件待證事實間均具有關連性，且無證據證明係實施刑事訴
    訟程序之公務員違背法定程序所取得，亦無證據證明有何偽
    造、變造之情事，復經本院行調查證據程序，是依刑事訴訟
    法第158 條之4 之反面解釋，自應認均具有證據能力，得作
    為證據。
貳、實體事項
一、認定犯罪事實之證據及理由：
    上揭犯罪事實，業據被告乙○○於本院準備程序及審理時坦承
    不諱（見本院卷第33、41頁），核與證人即被害人丙○○、甲○○於警詢指訴相符（見偵卷第21至22及29至30、25至26及31
    至32頁），並有被害人丙○○、甲○○清泉醫院診斷證明書、臺
    中市政府警察局道路交通事故初步分析研判表、臺中市政府
    警察局舉發違反道路交通管理事件通知單影本、道路交通事
    故現場圖、道路交通事故調查報告表㈠㈡、臺中市政府警察局
    道路交通事故談話紀錄表2份、現場及車損照片12張、臺灣
    臺中地方檢察署檢察官勘驗筆錄、路口監視器畫面翻拍照片
    4張、路口監視器及行車紀錄器畫面光碟乙片等在卷可稽（
    見偵卷第47至51、55、61、67、69至71、73至76、81至91、
    97至99、103至104、183頁光碟片存放袋），上開補強證據
    足以擔保被告前開任意性自白之真實性，核與事實相符，可
    採為證據，本件事證明確，被告犯行堪以認定，應依法論科
    。
二、論罪科刑：
　㈠按行為後法律有變更者，適用行為時之法律。但行為後之法
    律有利於行為人者，適用最有利於行為人之法律，刑法第2
    條第1項定有明文。查被告乙○○行為後，刑法第185條之4之
    規定，業於110年5月28 日經修正公布，於同年月30日起生
    效施行。修正前刑法第185條之4規定：「駕駛動力交通工具
    肇事，致人死傷而逃逸者，處1年以上7年以下有期徒刑。」
    ，修正後則規定：「駕駛動力交通工具發生交通事故，致人
    傷害而逃逸者，處6月以上5年以下有期徒刑；致人於死或重
    傷而逃逸者，處1年以上7年以下有期徒刑。犯前項之罪，駕
    駛人於發生交通事故於死傷係無過失者，減輕或免除其刑。
    」。修正後第185條之4第1項之規定，將原規定之「肇事」
    之修正為「發生交通事故」，並依過失責任之有無分別適用
    修正後第1項、第2項之規定，另就「肇事致人死傷而逃逸」
    部分，則修正為「致人傷害而逃逸」及「致人於死或重傷而
    逃逸者」，依駕駛人對法益侵害之程度，訂定不同之刑度處
    罰。本件被告所為，於修正前、後均構成犯罪，又其駕駛自
    用小客車於道路行駛時，未禮讓行人穿越道上行人即貿然快
    速左轉，撞及正於行人穿越道行走之被害人丙○○、甲○○2人
    ，肇致本件交通事故，使被害人甲○○受有右側前臂挫傷及丙○○受有右橈骨骨折、右側腕部挫傷等傷害後而逃逸之行為，
    應該當於修正後第185條之4第1項前段之駕駛動力交通工具
    發生交通事故，致人傷害而逃逸罪。是經比較新舊法，以修
    正後之刑法第185條之4第1項之規定較有利於被告，依刑法
    第2條第1項但書規定，本案應適用修正後刑法第185條之4第
    1項之規定論處。
　㈡按成年人教唆、幫助或利用兒童及少年犯罪或與之共同實施
    犯罪或故意對其犯罪者，加重其刑至二分之一，兒童及少年
    福利與權益保障法第112條第1項前段定有明文。其中成年人
    教唆、幫助或利用兒童及少年犯罪或與之共同實施（實行）
    犯罪之加重，並非對於個別特定之行為而為加重處罰，其加
    重係概括性之規定，對一切犯罪皆有其適用，自屬刑法總則
    加重之性質；至故意對兒童及少年犯罪之加重，係對被害人
    為兒童及少年之特殊要件予以加重處罰，乃就犯罪類型變更
    之個別犯罪行為予以加重，始屬刑法分則加重之性質（最高
    法院99年度台上字第1128號判決意旨參照）。查被告行為時
    為成年人，而被害人丙○○、甲○○分係未滿12歲之兒童、剛滿
    12歲之少年，有被告個人戶籍資料、被害人之己身一親等資
    料查詢結果在卷為憑（見偵卷第43、143、147頁），觀之行
    車紀錄器，依被害人丙○○、甲○○之身形、外貌及穿著，足使
    一般人知悉其等為未滿12歲之兒童或剛滿12歲之少年，故核
    被告就被害人丙○○、甲○○所為，均係犯兒童及少年福利與權
    益保障法第112條第1項前段、修正後刑法第185條之4第1項
    前段之成年人故意對兒童及少年犯駕駛動力交通工具發生交
    通事故，致人傷害而逃逸罪。被告以一駕車肇事逃逸行為，
    同時致被害人丙○○、甲○○2人受有傷害，而觸犯上開罪名，
    為同種想像競合犯，應依刑法第55條規定從一重之成年人故
    意對兒童及少年犯駕駛動力交通工具發生交通事故，致人傷
    害而逃逸罪處斷。
　㈢被告係成年人故意對兒童及少年犯罪，應依兒童及少年福利
    與權益保障法第112條第1項前段規定加重其刑。
　㈣再按汽車駕駛人，無駕駛執照駕車，酒醉駕車，吸食毒品或
    迷幻藥駕車，行駛人行道或行經行人穿越道不依規定讓行人
    優先通行，因而致人受傷或死亡，依法應負刑事責任者，加
    重其刑至2分之1，道路交通管理處罰條例第86條第1項，固
    定有明文。惟上開應依法加重其刑至2分之1之規定，法條既
    明定汽車駕駛人於一定違規之情形（如行經行人穿越道不依
    規定讓行人）駕駛汽車致人傷亡，依法應負刑事責任時，始
    有適用，換言之，係肇事者在一定之違規情形下依法應負過
    失致人於死或過失傷害之刑事責任時，始有適用。而刑法第
    185條之4第1項前段駕駛動力交通工具發生交通事故，致人
    傷害而逃逸罪，其立法意旨係對一般動力交通工具駕駛人肇
    事致人死傷而逃逸之處罰，旨在懲罰肇事逃逸，自無上開道
    路交通處罰條例第86條第1項之適用（最高法院92年度台非
    字第60號判決意旨參照）。是被告雖係行經行人穿越道不依
    規定禮讓行人，致被害人丙○○、甲○○2人受傷後逃逸，仍無
    庸依道路交通處罰條例第86條第1項加重其刑，附此敘明。 
     　 　
　㈤爰以行為人之責任為基礎，審酌被告於道路行駛時未禮讓行
    人穿越道之行人即貿然快速左轉，致撞及正行走行人穿越道
    之被害人甲○○、丙○○2人，於車輛碰撞事故發生後，竟未對
    被害人2人施以必要之救助，置其等安危於不顧，亦未留下
    任何姓名、住址等聯絡資料，即駕車逃逸離去，造成警員調
    查肇事責任更形不易，實不可取。所幸被害人2人所受傷勢
    非重，而未造成重大之危害，再參酌被告事後就其所涉過失
    傷害部分，已於偵查中與被害人甲○○之法定代理人葉○鳳達
    成調解並給付完成，葉○鳳並於偵查時撤回過失傷害告訴，
    有臺中市潭子區調解委員會調解書、臺灣臺中地方檢察署辦
    案公務電話紀錄表、過失傷害撤回告訴狀等在卷為憑（見偵
    卷第59、117、119頁），另被害人丙○○之法定代理人葉○惠
    亦於偵查庭時撤回告訴，有偵查庭庭訊筆錄為證（見偵卷第
    139頁）；兼衡被告自述國中畢業之教育程度、父母親均已
    過世、係獨居老人、兄弟姊妹均有自己家庭、靠殘障津貼每
    月新臺幣（下同）3,600元過生活、50歲即退休、現無工作
    、租屋中、經濟狀況不佳等語（見本院卷第42頁），暨其犯
    罪動機、目的、手段、違反義務之程度、犯罪所生之危害等
    一切情狀，量處如主文所示之刑，並諭知易科罰金之折算標
    準。　　
　㈥末按行為經法院評價為不法之犯罪行為，且為刑罰科處之宣
    告後，究應否加以執行，乃刑罰如何實現之問題。依現代刑
    法之觀念，在刑罰制裁之實現上，宜採取多元而有彈性之因
    應方式，除經斟酌再三，認確無教化之可能，應予隔離之外
    ，對於有教化、改善可能者，其刑罰執行與否，則應視刑罰
    對於行為人之作用而定。倘認有以監禁或治療謀求改善之必
    要，固須依其應受威嚇與矯治之程度，而分別施以不同之改
    善措施（入監服刑或在矯治機關接受治療）；反之，如認行
    為人對於社會規範之認知並無重大偏離，行為控制能力亦無
    異常，僅因偶發、初犯或過失犯罪，刑罰對其效用不大，祇
    須為刑罰宣示之警示作用，即為已足，此時即非不得緩其刑
    之執行，並藉違反緩刑規定將入監執行之心理強制作用，謀
    求行為人自發性之改善更新（最高法院102年度台上字第416
    1號判決意旨參照）。經查，本案行為時被告未曾因故意犯
    罪受有期徒刑以上刑之宣告，有臺灣高等法院被告前案紀錄
    表附卷可憑，其因一時失慮，偶罹刑章，犯罪情節尚未至無
    可原宥之程度，又被告於審理時坦承犯行，事後已盡力彌補
    過錯，過失傷害部分業與被害人2人達成和解，並經被害人2
    人之法定代理人撤回告訴，皆如前述，經此偵、審程序之教
    訓後，當能知所警惕，信無再犯之虞，本院認其所宣告之刑
    ，以暫不執行為適當，併予諭知緩刑2 年，以啟自新。另考
    量其犯行對社會仍有危害，應課予一定之負擔，以資警惕，
    且參酌被告法治觀念不足，為確保其能記取教訓，並導正偏
    差行為，避免再犯，本院認除前開緩刑宣告外，有課予被告
    預防再犯所為必要命令宣告之必要。爰依刑法第74條第2 項
    第8 款規定，諭知於緩刑期間應接受受理執行之地方檢察署
    所舉辦之法治教育3 場次，且因本院已諭知被告緩刑期間應
    接受法治教育之負擔，爰依刑法第93條第1 項第2 款規定，
    併予宣告於緩刑期間付保護管束。倘被告未遵守上開緩刑所
    附條件且情節重大，足認原宣告之緩刑難收其預期效果，而
    有執行刑罰之必要者，本院自得依刑法第75條之1 第1 項第
    4 款之規定，撤銷緩刑宣告，併此敘明。 　
據上論斷，應依刑事訴訟法第273 條之1 第1 項、第299 條第 1
項前段，兒童及少年福利與權益保障法第112條第1項前段，刑法
第2條第1項但書、第11條、第185條之4第1項前段（修正後）、
第55條、第74條第1項第1款、第2項第8 款、第93條第1 項第2 
款，判決如主文。 
本案經檢察官黃芝瑋提起公訴，檢察官丁○○到庭執行職務。
中　　華　　民　　國　　110 　年　　10　　月　　18　　日
                    刑事第九庭  法  官  彭國能
以上正本證明與原本無異。
如不服本判決應於收受判決後20日內向本院提出上訴書狀，並應
敘述具體理由；其未敘述上訴理由者，應於上訴期間屆滿後20日
內向本院補提理由書（均須按他造當事人之人數附繕本）「切勿
逕送上級法院」。
告訴人或被害人如不服判決，應備理由具狀向檢察官請求上訴，
上訴期間之計算，以檢察官收受判決正本之日起算。
                                書記官  陳宇萱
中　　華　　民　　國　　110 　年　　10　　月　　18　　日
附錄本案論罪科刑法條：
兒童及少年福利與權益保障法第112條第1項
成年人教唆、幫助或利用兒童及少年犯罪或與之共同實施犯罪或
故意對其犯罪者，加重其刑至二分之一。但各該罪就被害人係兒
童及少年已定有特別處罰規定者，從其規定。
中華民國刑法第185條之4（修正後）
駕駛動力交通工具發生交通事故，致人傷害而逃逸者，處6月以
上5年以下有期徒刑；致人於死或重傷而逃逸者，處1年以上7年
以下有期徒刑。
犯前項之罪，駕駛人於發生交通事故致人死傷係無過失者，減輕
或免除其刑。